---
title: "Relazione laboratorio - Esperienza angoli interni di un triangolo"
author: "Marco Rinaldo Alessio"
date: "2023-10-07"
output: html_document
---

```{r setup, include=FALSE}
knitr::opts_chunk$set(echo = TRUE)
# install.packages("readxl")
library(readxl)
tableData = read_excel("data.xlsx")
attach(tableData)
```

```{r}
View(tableData)
```

Vi sono sicuramente delle misure anomale nel campionamento dei dati.
Per prima cosa procediamo con un'analisi qualitativa dei dati:

```{r}
plot(TOT)
```
Vi sono senza ombra di dubbio almeno 5 dati molto disallineati rispetto agli altri, questi possono essere causa di un qualche tipo di errore casuale:

1) lettura scala gradi sbagliata
2) misura dello stesso angolo più volte
3) misura angoli di due triangoli diversi

Per questo questi valori possono essere rigettati, si può però anche procedere con la verifica utilizzando il criterio di Chauvenet: 

* calcoliamo prima media e deviazione standard

$$
\bar{x} = \frac{\sum_{i=1}^{N}x_i}{N} \\
\sigma_x = \sqrt{\frac{\sum_{i=1}^{N}(x_i-\bar{x})^2}{N-1}}
$$

```{r}
media = mean(TOT)
devS = sd(TOT)
```

I due dati più estremi sono entrambi 140.3°, la loro discrepanza sarà:
$$
\frac{|x_{sus}-\bar{x}|}{\sigma_x}
$$
```{r}
disc = abs(140.3-media)/devS
disc
```
che indica di quante deviazioni standard $\sigma_x$ differisce il dato sospetto $x_{sus}$ dalla media $\bar{x}$.

```{r}
# 1-pnorm(140.3, media, devS, lower.tail = FALSE)
1-pnorm(disc)
```
Viene un numero di diversi ordini di grandezza più piccolo rispetto al limite di $\frac{1}{2}$ utilizzato dal criterio di Chauvenet. Possiamo quindi rigettare con una certa tranquillità i due dati estremi. Analogamente accade per gli altri 3 dati sospetti (rispettivamente 160.1, 160.3, 161.0), le cui probabilità sono rispettivamente:

```{r}
pnorm(160.1, media, devS)
pnorm(160.3, media, devS)
pnorm(161.0, media, devS)
```
Anch'esse distanti dallo 0.5 di Chauvenet. Possono essere rigettati.

NB: il valore massimo di 185.4 non menzionato sopra ma che evidentemente si discosta dagli altri, con una prima applicazione del criterio di Chauvenet non avrebbe motivo per essere rigettato.

```{r}
1-pnorm(185.4, media, devS)
```
Questo perché occore ricalcolare $\bar{x}$ e $\sigma_x$ in funzione del campione una volta esclusi i dati riconosciuti errati:

```{r}
trueVal = TOT[pnorm(TOT, media, devS)>0.5]
length(trueVal)
trueVal = TOT[1-pnorm(TOT, media, devS)<0.5]
length(trueVal)
media = mean(trueVal)
devS = sd(trueVal)

1-pnorm(185.4, media, devS)
```

